臺灣花蓮地方法院花蓮簡易庭民事判決
110年度玉原簡字第4號
原      告  古松梅  
訴訟代理人  陳品妤律師(法扶律師)
被      告  李碧珠  
上列當事人間請求拆屋還地事件，本院於民國110年12月2日言詞
辯論終結，判決如下：
    主      文
被告應從座落於花蓮縣○○鄉○○段0000地號土地上門牌編為花
蓮縣○○鄉○○村○○00號之鐵皮屋遷出，並將上開地上物返還予原告
。
訴訟費用由被告負擔。
本判決得假執行。   
    事實及理由
壹、程序事項：
　　按訴狀送達後，原告不得將原訴變更或追加他訴。但請求之
    基礎事實同一者，不在此限，民事訴訟法第255條第1項第2
    款定有明文。查原告起訴時訴之聲明為：被告應將坐落花蓮
    縣○○鄉○○段0000號地號土地上如附圖所示，面積為49平方公
    尺(以實際測量為準)之建物拆除。嗣於本院審理時變更聲明
    為：被告應將自花蓮縣○○鄉○○段0000號地號土地上之未辦保
    存登記鐵皮屋遷出，並將上開地上物返還予原告。（卷第11
    8頁）。經核原告所為訴之變更，係基於同一請求基礎事實
    ，在社會生活上可認為有共通性，而其追加前後之訴訟及證
    據資料於相當程度範圍內具有同一性，在審理時得加以利用
    ，其請求之基礎事實堪認同一，核與首揭規定相符，應予准
    許。
貳、實體事項：
一、原告主張：原告為花蓮縣○○鄉○○段0000號地號土地之所有權
    人，訴外人葉祥奏與其子張旭朋於民國102年間於前開土地
    上搭建鐵皮屋建物（下稱系爭房屋），以經營麵店使用，其
    中搭建費水電費等共計新臺幣（下同）18萬元均係由訴外人
    張旭朋所支出，原告並不知悉，係隔年原告返鄉掃墓時始知
    悉此事，訴外人葉祥奏遂向原告稱：因生活困苦欲經營麵店
    維生，待麵店若有結束營業，會將爭系房屋返還予原告等語
    ，原告亦表示同意。被告係訴外人即原告同母異父之弟葉祥
    奏之配偶；嗣被告於108年7月與訴外人葉祥奏離婚，並搬離
    系爭房屋，訴外人葉祥奏並於109年11月1日因病過世，被告
    竟偷偷搬回系爭房屋居住，經原告多次請求搬離並返還土地
    未果。爰依民法第962條、第179條、第184條第1項等請求權
    基礎，請求被告應自系爭房屋遷出，並將該屋返還原告。並
    聲明：如主文第1項之聲明。
二、被告則以：系爭房屋係訴外人張旭朋出資，由訴外人葉祥奏
    與伊共同興建完成作為麵店使用，並供伊居住，並非結束麵
    店即要歸還原告，伊住在系爭房屋30餘年，水電都伊在繳納
    ，戶籍都在那裡，離婚後離開一星期就回來了，並聲明：原
    告之訴駁回。
三、系爭房屋係坐落於原告所有花蓮縣○○鄉○○段0000號地號門牌
    編為花蓮縣○○鄉○○村○○00號之鐵皮屋，為訴外人張旭朋出資
    ，於102年建築完成，建物未有保存登記、稅籍資料；被告
    於訴外人葉祥奏於102年間為配偶關係，系爭房屋現由被告
    占有中，此有土地所有權狀乙份、照片二張、張旭朋補充說
    明乙份、收據、葉祥奏戶籍謄本乙份、地籍圖等在卷可參（
    卷第17至29頁），且為兩造所不爭執，應堪信為真。
四、原告另主張其為系爭房屋之事實上處分權人，被告確實無權
    占用系爭房屋，請求被告自系爭房屋遷出，並騰空占有返還
    予原告等節，為被告所否認，並以前詞置辯，是本院應審酌
    者厥為：㈠原告是否為系爭房屋之事實上處分權人？㈡請求被
    告自系爭房屋遷出，並騰空占有返還予原告，有無理由，換
    言之，被告是否有權占有？茲分述如下：
 ㈠原告是否為系爭房屋之事實上處分權人？
  1.原告主張訴外人葉祥奏向伊稱：因生活困苦欲經營麵店維生
    ，待麵店若有結束營業，會將土地及鐵皮屋返還予原告以作
    為使用土地之對價等語。被告則以上詞置辯。
  2.經查，證人即張旭朋於本院審理時證稱：當初興建這鐵皮屋
    時，是伊父親想在這裡開麵店，伊父親有跟伊要錢，伊總共
    匯給父親18萬，贈與給父親興建鐵皮屋使用，至於原告是否
    同意興建鐵皮屋伊不清楚，原告沒有跟伊父親收取租金。有
    一次在電話中有提到土地如果沒有用到，如沒有賣麵的話，
    就還給原告。父親生前最後一次回到這個鐵皮屋時已經把麵
    店收掉了（卷第105至107頁）。由上開證人證述內容綜合觀
    之，訴外人興建鐵皮屋確實係供謀生經營麵店使用，與原告
    有約定結束營業後即將系爭房屋返還予原告。故本院審酌該
    較為客觀之事證，認原告主張其為系爭房屋之事實上處分權
    人等節，應為可採。
㈡被告是否有權占有？　
  1.按所有人對於無權占有或侵奪其所有物者，得請求返還之，
    民法第767條第1項前段定有明文。次按當事人主張有利於己
    之事實者，就其事實有舉證之責任，民事訴訟法第277條前
    段亦有明定。
　2.被告辯稱系爭房屋係由訴外人葉祥奏與伊共同興建完成作為
    麵店使用，並供伊居住，不是結束麵店即要歸還原告云云，
    然查，觀諸被告所辯已與證人前述證述內容不符，且縱認系
    爭房屋之水電都由被告繳納，被告戶籍設於該處，然代他人
    繳納水電之原因本有多端，尚難以此遽謂被告為系爭房屋之
    有權使用之人，是被告所舉證據，顯不足以證明其為系爭房
    屋之實際所有人，且未能證明係有權占有，則原告主張被告
    為無權占有，訴請遷讓返還系爭房屋，洵屬有據，應予准許
    。
五、從而，原告本於物上請求權法律關係請求被告從座落於花蓮
    縣○○鄉○○段0000地號土地上門牌編為花蓮縣○○鄉○○村○○00號
    之鐵皮屋遷出，並將上開地上物返還予原告，為有理由，應
    予准許。
六、本件事證已臻明確，兩造其餘主張陳述及所提之證據，經審
    酌後於本件判決結果無影響，爰不逐一論述及調查，附此敘
    明。
七、本件係就民事訴訟法第427條訴訟適用簡易程序所為被告敗
    訴之判決，爰依同法第389第1項第3款規定，依職權宣告假
    執行。
八、訴訟費用負擔之依據：民事訴訟法第78條。
中    華    民    國   110   年    12     月    23    日
                     玉里簡易庭    法  官  林敬展
以上正本係照原本作成。
如不服本判決，應於送達後20日內，向本院提出上訴狀並表明上
訴理由，如於本判決宣示後送達前提起上訴者，應於判決送達後
20日內補提上訴理由書（須按他造當事人之人數附繕本）。如委
任律師提起上訴者，應一併繳納上訴審裁判費。
中　　華　　民　　國　　110 　年　　12　　月　　23　　日
                                    書記官  張芝瑜